【裁判字號】    89,交易,396
【裁判日期】    900528
【裁判案由】    過失致死
【裁判全文】
臺灣桃園地方法院刑事判決                        八十九年度交易字第三九六號
    公  訴  人  臺灣桃園地方法院檢察署檢察官
    被      告  丁○○
    被      告  丙○○
右列被告因過失致死案件，經檢察官提起公訴（八十九年度偵字第一一八四○號）本
院判決如左：
    主  文
丁○○、丙○○因過失致人於死，各處有期徒刑肆月，如易科罰金，均以參佰元折算
壹日。均緩刑貳年。
    事  實
一、丁○○於民國八十八年十一月十六日下午八時十五分許，駕駛車號ＧＦ─八一四
    六號自用小客車，沿時速限制為四十公里，且未經主管機關桃園縣警察局指定為
    汽車駕駛學習路線之桃園縣觀音鄉○○村○鄰○○路○段，由新坡往藍埔方向行
    駛，途經同路段一三一號土地公廟前之交岔路口時，適疏未注意讓幹道車先行之
  陳龍春與友人陳添培在土地公廟閒聊結束，騎乘車號ＩＵＲ─六二九號重機車，
    自土地公廟直行向土地公廟對面產業道路欲返回住處，在該處道路中心線處，丁○○應注意在天色昏暗視線不清及行經無號誌交岔路口時，須減速慢行，且依當
    時情形無不能注意之情事，竟仍以時速五十公里之速行駛，致所駕車輛之正面右
    前側保險桿，撞及陳龍春所騎乘機車之左側，陳龍春因此彈起撞及該車輛前擋風
    玻璃右側及右前座玻璃，滾落倒臥對向車道靠近分向線處痛苦呻吟尚未死亡，丁○○所駕車輛則衝至對向車道之邊線外始停止，此時丁○○對其危險之前揭過失
    肇事行為，有阻止其他車輛再次撞及陳龍春並在場警戒之作為義務，竟未為任何
    積極之作為，僅下車站立在路旁，陳添培見狀隨即騎乘機車前往陳龍春住處通知
    其家屬，而居住同路段距肇事現場約一百二十公尺處之莊阿松，在住處聽到車輛
    撞擊聲，外出查看發現上情，隨即跑步上前，在距離約五、六公尺處猶不及救助
    之際，因現場無人警戒，造成當時並未考取汽車駕駛執照，僅持有學習駕駛證，
    事前已知該地發生車禍，惟仍疏未注意車前狀況及未減速慢行之丙○○，駕駛車
    號ＦＹ─五一六一號自用小客車，在同路段對向由藍埔往新坡方向，以五、六十
    公里之時速行駛，途經該處輾壓在地上呻吟之陳龍春，致其胸部肋骨多支骨折，
    造成氣、血胸併顱內出血，雖經路人報案由新坡消防隊救護車送醫，仍於同日下
    午八時五十七分到達壢新醫院急救前即不治死亡。
二、案經丁○○、丙○○向據報到場處理之桃園縣警察局大園分局新坡派出所警員甲○○自首，報請臺灣桃園地方法院檢察署檢察官相驗後偵查起訴，丁○○、丙○○並接受裁判。
    理  由
一、右開事實業據被告丁○○、丙○○坦承不諱，復經告訴人即被害人陳龍春之子乙○○指訴綦詳，並經證人陳添培、莊阿松於偵訊中結證屬實，又有道路交通事故
    調查表、相驗案件初步調查報告表、現場照片二十三禎在卷足佐。而被害人確係
    因本車禍死亡，亦經檢察官率同法醫相驗屬實，有勘驗筆錄、相驗屍體證明書、
    驗斷書、壢新醫院出具之診斷證明書各一份、照片十一張附卷可憑。又經檢察官
    會同被告二人及死者家屬現場勘驗被告等所駕自用小客車兩輛、死者所騎乘之機
    車一輛，其情形為：被告丁○○所駕車號ＧＦ─八一四六號自用小客車正面撞擊
    位置，與死者騎乘之機車受撞位置相符，另被告丙○○所駕車ＫＹ─五一六一號
    自用小客車右側輪胎有血跡殘留，亦有勘驗筆錄一紙及勘驗照片十二張附相驗卷
    可佐。按汽車行駛至無號誌交岔路口或視線不清路段時，均應減速慢行，並注意
    車前狀況，隨時採取必要之安全措施，道路交通安全規則第九十三條第一項第四
    款、第九十四條第三項分別定有明文。被告二人分別疏未注意上開規定以致肇事
    ，另被告丁○○對於一定結果之發生，法律上有防止之義務，能防止而不防止，
    是其等均有過失。經送台灣省桃園縣區車輛行車事故鑑定委員會及台灣省車輛行
    車事故覆議鑑定委員會鑑定，亦為相同之認定，此有該二會之意見書各一份附卷
    可參。又被告二人之前述過失行為與被害人死亡結果均有相當因果關係。綜上所
    述，本件事證明確，被告二人犯行均堪認定。
二、核被告丁○○、丙○○所為，均係犯刑法第二百七十六條第一項之過失致人於死
    罪。按「學習汽車駕駛，以在駕駛學習場內學習駕駛為原則。在學習路線駕駛時
    ，應依當地警察機關指定之道路及時間內為之，並應由領有學習車類駕照之汽車
    駕駛人在旁指導監護。」，道路交通安全規則第五十八條定有明文，被告丙○○
    案發當時並未考取汽車駕駛執照，僅持有學習駕駛證，業據其自白在卷，而本件
    案發地點並未經主管機關桃園縣警察局指定為汽車駕駛學習路線，亦有該局九十
    年四月二十五日桃警交字第五三七○三號函在卷可稽，是被告丙○○應屬無駕駛
    執照，應依道路交通管理處罰條例第八十六條第一項規定加重其刑。又被告二人
    於犯罪後，在有偵查權限機關發現其犯罪前，向據報到場處理之桃園縣警察局大
    園分局新坡派出所警員甲○○自首其等犯罪，業證人甲○○證述在卷，其等並接
    受裁判，應依刑法第六十二條前段減輕其刑。被告丙○○部分，其刑罰有加重及
    減輕情形，並依刑法第七十一條第一項規定先加後減。爰個別審酌被告之過失情
    節，另被害人未讓幹道車先行，亦有過失、被告等所造成之損害情形、其等犯罪
    後坦承犯行，被告丁○○已賠償被害人家屬新台幣（以下同）二百萬元及被告丙○○賠償八十萬元，此有調解書二份在卷可查，犯罪後之態度良好等一切情狀，
    分別量處如主文所示之刑。又被告所犯之罪係最重本刑為有期徒刑二年之罪，而
    刑法第四十一條規定已經立法院於九十年一月四日修正，將得易科罰金之適用範
    圍擴大為最重本刑五年以下有期徒刑之罪，並於九十年一月十日經總統公布，於
    同年月十二日生效，是依刑法第二條第一項前段規定，應適用裁判時之法律，本
    院仍依裁判時即修正後之刑法第四十一條第一項前段規定諭知被告易科罰金之折
    算標準，併此敘明。又被告二人前均未曾受有期徒刑以上刑之宣告，此有台灣高
    等法院被告全國前案紀錄表二紙在卷可稽，其等因一時疏失，偶罹刑典，事後已
    坦承犯行，深具悔意，經此刑之宣告後，應知警惕而無再犯之虞，本院因認暫不
    執行其刑為當，均予以宣告緩刑二年，用啟自新。
三、據上論斷，應依刑事訴訟法第二百九十九條第一項前段、刑法第二百七十六條第
    一項、第四十一條第一項前段、第六十二條前段、第二條第一項前段、第七十四
    條第一款，道路交通管理處罰條例第八十六第一項，罰金罰鍰提高標準條例第一
    條前段、第二條第一項，判決如主文。
本案經檢察官鄭重文到庭執行職務。
中      華      民      國    九十      年      五      月    二十八    日
                                      臺灣桃園地方法院刑事第六庭
                                          法  官  潘進順
右正本證明與原本無異。
如不服本判決，應於判決送達後十日內向本院提出上訴狀 (應附繕本)，上訴於臺灣
高等法院。
                                          書記官  林聖哲
中      華      民      國    九十      年      五      月    二十九    日
附論罪科刑依據之法條：
刑法第二百七十六條第一項：
因過失致人於死者，處二年以下有期徒刑、拘役或二千元（現已提高十倍為二萬元）
以下罰金。
從事業務之人，因業務上之過失犯前項之罪者，處五年以下有期徒刑或拘役、得併科
三仟元（現已提高十倍為三萬元）以下罰金。


司法院資訊處製作；財團法人民間司法改革基金會備份。
